【裁判字號】    99,交聲,1343
【裁判日期】    990827
【裁判案由】    交管條例聲異
【裁判全文】
臺灣板橋地方法院交通事件裁定        99年度交聲字第1343號
原處分機關  交通部公路總局臺北區監理所
異  議  人
即受處分人  甲○○
上列異議人即受處分人因違反道路交通管理處罰條例案件，對於
交通部公路總局臺北區監理所中華民國99年5 月7 日北監自裁字
第裁40-CG0000000號裁決處分（舉發案號：臺北縣政府警察局98
年9 月3 日北縣警交字第CG0000000 號），聲明異議，本院裁定
如下：
    主  文
異議駁回。
    理  由
一、原處分意旨略以：異議人即受處分人甲○○所有之車號0672
    -VG 號自用小貨車，於民國98年8 月16日7 時6 分許，經人
    駕駛在臺北縣中和市臺64線23.8公里處（往板橋），因有「
    行駛快速公路限速70公里、經測速時速85公里、超速15公里
    （未滿20公里）」之違規行為，經臺北縣政府警察局執勤員
    警製單對於該車所有人即異議人逕行舉發，爰依道路交通管
    理處罰條例第33條第1 項第1 款規定裁處罰鍰新臺幣（下同
    ）4 千5 百元。
二、異議意旨略以：舉發機關並未將罰單寄到異議人之戶籍地，
    致異議人未能得知違規。侵害人民權利之行政處分必須合法
    送達於人民，始對外發生效力，本件罰單既未合法送達，應
    屬尚未生效之行政處分，基於保障人民權利，行政機關應合
    法送達該行政處分（罰單及照片），且應重新計算時效，否
    則毋寧是侵害人民的時效利益與憲法所保障的訴願權等語。
三、按汽車行駛於高速公路、快速公路或設站管制之道路，不遵
    使用限制、禁止、行車管制及管理事項之管制規則，而行車
    速度超過規定之最高速限或低於規定之最低速限者，處汽車
    駕駛人3 千元以上6 千元以下罰鍰，並記違規點數1 點，道
    路交通管理處罰條例第33條第1 項第1 款、第63條第1 項第
    1 款分別訂有明文。又汽車駕駛人有違規行為，經以科學儀
    器取得證據資料證明其行為違規，當場不能或不宜攔截製單
    舉發者，得逕行舉發；逕行舉發，應記明車輛牌照號碼、車
    型等可資辨明之資料，以汽車所有人為被通知人製單舉發，
    同條例第7 條之2 第1 項第7 款、第4 項規定明確。再者，
    處理違反道路交通管理事件，有關文書送達之程序，依行政
    程序法之規定；送達，於應受送達人之住居所、事務所或營
    業所為之，但在行政機關辦公處所或他處會晤應受送達人時
    ，得於會晤處所為之；於應送達處所不獲會晤應受送達人時
    ，得將文書付與有辨別事理能力之同居人、受僱人或應送達
    處所之接收郵件人員；送達不能依上述方法為之者，得將文
    書寄存送達地之地方自治或警察機關，若由郵務機關送達者
    ，得將之寄存於送達地之郵政機關，並作送達通知書兩份，
    一份黏貼於應受送達人住居所、事務所、營業所或其就業處
    所門首，另一份交由鄰居轉交或置於該送達處所信箱或其他
    位置，以為送達，此於違反道路交通管理事件統一裁罰基準
    及處理細則第5 條、行政程序法第72條第1 項、第73條第1
    項及第74條第1 項、第2 項分別規範甚明。另按行政機關依
    行政程序法而為文書之送達，專依該法律之規定，且該法並
    無準用民事訴訟法關於寄存送達自寄存之日起10日生效之規
    定，是文書合法寄存送達後，當自寄存之日起即時生送達效
    力，且上開規定與憲法第16條保障人民訴訟權並無違背，亦
    經司法院大法官會議釋字第667 號解釋在案。
四、經查：
  (一)本件異議人即受處分人甲○○所有之車號0672-VG 號自用小
    貨車，於98年8 月16日7 時6 分許，經人駕駛在臺北縣中和
    市臺64線23.8公里處（往板橋），有「行駛快速公路限速70
    公里、經測速時速85公里、超速15公里（未滿20公里）」之
    違規行為，此有採證照片1 幀附卷可稽，異議人對此亦無任
    何爭執，其違規事實至為明確。
  (二)該案經臺北縣政府警察局製單對於上開車輛之所有人即異議
    人逕行舉發，指定應到期限為98年10月3 日，該舉發通知單
    由郵務機關向異議人之住所即臺北縣板橋市○○路○ 段174
    巷102 弄158 號1 樓為送達結果，因未獲會晤本人或有辨別
    事理能力之同居人、受僱人或應送達處所之接收郵件人員，
    乃於98年9 月8 日將該舉發通知單寄存於送達地之郵政機關
    即臺北縣板橋26支局，並作送達通知書兩份，一份粘貼於應
    受送達人門首，另一份置於應送達處所信箱或適當位置，而
    完成送達程序，此有臺北縣警察局送達證書影本1 件在卷可
    證。異議人對於其在上址居住，亦未爭執，堪認本件舉發通
    知單已於98年9 月8 日合法完成寄存送達程序，自該寄存之
    日起，對異議人即時生送達之效力，不因異議人實際有無領
    取而受影響。
  (三)從而，本件舉發單位以異議人所有之上開自用小貨車，經人
    駕駛於上揭時、地有超速之違規行為，經以科學儀器取得證
    據資料證明其行為違規，因當場不能或不宜攔截製單舉發，
    製單對於該車所有人即異議人逕行舉發，指定應到期限為98
    年10月3 日，嗣異議人逾越該應到案期限60日以上，原處分
    機關因而依道路交通管理處罰條例第33條第1 項第1 款及違
    反道路交通管理事件統一裁罰基準表之規定，對該車所有人
    即異議人裁處罰鍰4 千5 百元，均屬有據，核無違法或不當
    之處。異議人執持前詞，對原處分機關所為之裁決處分聲明
    異議，為無理由，應予駁回。
五、依道路交通管理處罰條例第87條第2 項，道路交通案件處理
    辦法第19條，裁定如主文。
中    華    民    國    99    年    8     月    27    日
                  交通法庭  法  官  朱嘉川
以上正本證明與原本無異。
如不服本裁定應於送達後5 日內向本院提出抗告狀。
                            書記官  陳聖儒
中    華    民    國    99    年    8     月    27    日

司法院資訊處製作；財團法人民間司法改革基金會備份。
